【裁判字號】    89,訴,279
【裁判日期】    890515
【裁判案由】    損害賠償
【裁判全文】
臺灣屏東地方法院民事判決  八十九年度訴字第二七九號
    原      告  甲○○
                丙○○○
                乙○○
                己○○
                丁○○
    兼  右四人
    訴訟代理人  戊○○    住台北市○○區○○街一四○巷三五號
    被      告  庚○○    住屏.
右當事人間請求損害賠償事件，本院判決如左：
    主    文
被告應給付原告甲○○、乙○○、己○○、丁○○、戊○○各新台幣壹拾伍萬元及均
自民國八十九年四月二日起至清償日止，按週年利率百分之五計算之利息。
原告其餘之訴駁回。
訴訟費用由被告負擔百分之二三，餘由原告負擔。
本判決第一、三項於原告甲○○、乙○○、己○○、丁○○、戊○○各以新台幣陸萬
元供擔保後，各得為假執行。
原告其餘假執行之聲請駁回。
    事    實
甲、原告方面：
一、聲明：求為判決(一)被告應給付原告丙○○○新台幣（下同）一百八十萬三千四百
    七十四元、給付原告己○○、甲○○、乙○○、戊○○、丁○○各三十萬元，及
    均自起訴狀繕本送達翌日（即民國八十九年四月二日）起至清償日止，按週年利
    率百分之五計算之利息。(二)願供擔保，請准宣告假執行。
二、陳述：
（一）被告於八十七年四月二十八日上午九時十五分許，駕駛車號Ｆ６–一三五九號
      自小客車，沿屏東縣長治鄉○○街往繁華村方向行駛，駛至該路與產業道路交
      岔路口前，適被害人吳健榮騎腳踏車於前方欲左轉往該產業道路方向行駛，詎
      被告竟未遵守交通安全規則第九十三條第一項第一款後段及第九十四條第三項
      規定，在郊外道路時速不得超過六十公里，行經狹路減速慢行及駕駛人應注意
      車前狀況等相關規定，違規超速自後追撞被害人所騎乘之腳踏車，致被害人摔
      落頭部著地，受有右腦硬膜血腫之傷害，經送醫急救延至同年六月二十七日不
      幸死亡。被告嗣經台灣屏東地方法院、台灣高等法院高雄分院判處有期徒刑七
      月確定在案。
（二）原告丙○○○為被害人吳健榮之配偶，原告己○○、甲○○、乙○○、戊○○
      、丁○○為被害人吳健榮之子女，吳健榮因被告之過失行為不法侵害而致死，
      爰依民法第一百八十四條、第一百九十二條及第一百九十四條之規定請求被告
      賠償原告所受左列損失：
  １、殯葬費部分：原告辦理殯葬事宜共計支付一百三十八萬一千八百二十元。
  ２、醫療費用部分：被害人死前於醫院就醫期間，原告支出十二萬一千六百五十四
      元之醫療費用。
  ３、精神慰撫金部分：原告丙○○○遽然喪夫，老年生活頓失依靠，其精神上之痛
      苦難以言宣；原告己○○、甲○○、乙○○、戊○○、丁○○雖均已成年，惟
      正當老父含飴弄孫享受清福之際卻遭橫禍，可謂子欲養而親不在，其痛苦亦非
      筆墨所能形容，爰各請求精神慰撫金三十萬元。
（三）前開殯葬費及醫療費用或由原告其中一人或數人所支出，為求償方便，原告己○○、甲○○、乙○○、戊○○、丁○○願將此請求權讓與原告丙○○○，由
      原告丙○○○一人請求賠償，並以本起訴狀繕本之送達為對被告為債權讓與之
      通知。
三、證據：提出戶籍登記簿謄本、債權轉讓書、本院八十七年度交訴字第一三○號、
    台灣高等法院高雄分院八十八年度交上易字第四三號刑事判決各一件、醫療費用
    收據及殯葬費收據各二十四件為證。
乙、被告方面：
一、聲明：求為判決駁回原告之訴及假執行之聲請。
二、陳述：
    被告願賠償原告，但原告請求之金額過高，被告無法負擔；另被告因投保汽車強
    制責任保險，已由保險公司賠償原告一百二十萬元。
丙、本院依職權調閱本院八十七年度交訴字第一三○號過失致死案件刑事卷宗。
    理    由
一、本件原告主張被告於八十七年四月二十八日上午九時十五分許，駕駛車號Ｆ６–
    一三五九號自小客車，沿屏東縣長治鄉○○街往繁華村方向行駛，駛至該路與產
    業道路交岔路口前，適被害人吳健榮騎腳踏車於前方欲左轉往該產業道路方向行
    駛，詎被告竟疏未注意在郊外道路時速不得超過六十公里，並行經狹路應減速慢
    行及駕駛人應注意車前狀況，違規超速撞及被害人所騎乘之腳踏車，致被害人摔
    落頭部著地，受有右腦硬膜血腫之傷害，經送醫急救延至同年六月二十七日不幸
    死亡之事實，為被告所不爭執，而被告因上開事故亦經本院以八十七年度交訴字
    第一三○號判處有期徒刑七月，復經台灣高等法院高雄分院以八十八年度交上易
    字第四三號駁回上訴確定，此業經本院調取該刑事卷宗所閱明，並經原告提出本
    院八十七年度交訴字第一三○號及台灣高等法院高雄分院八十八年度交上易字第
    四三號刑事判決等件為證，原告主張之此部分事實，應堪信為實在。
二、按行車速度，依標誌之規定，無標誌者，在郊外道路時速不得超過六十公里；駕
    駛人應注意車前狀況，並隨時採取必要之安全措施；汽車行駛至交岔路口，其行
    進轉彎，於未劃分幹、支線或同為幹線道或支線道者，轉彎車應暫停讓直行車先
    行，道路交通安全規則第九十三條第一項第一款後段、第九十四條第三項、第一
    百零二條第一項第二款分別定有明文。被告駕駛汽車即應依上開規定行駛，以防
    範危險之發生，詎其行經前開地點時竟疏未注意，因而肇事致被害人吳健榮死亡
    ，顯難辭過失之責，惟被害人吳健榮騎乘腳踏車亦疏於注意於轉彎時，應應暫停
    讓直行車先行，亦與道路交通安全規則第一百零二條第一項第二款之規定有違，
    應認其就肇事原因亦與有過失。本院審酌上開肇事情節，爰認定本件行車事故之
    發生，被告應負十分之七之過失責任，被害人吳健榮則應負十分之三之過失責任
    ，是原告就其所受損害，請求被告賠償時，亦應依上開責任程度而予過失相抵。
三、被告對本件肇事結果既應負損害賠償之責，爰按前開過失責任之比例，審酌原告
    請求被告賠償之數額如左：
（一）殯葬費部分：原告主張因被害人吳健榮死亡支出殯葬費一百三十八萬一千八百
      二十元之事實，業據其提出醫療費用、殯葬費收據等件為證，並為被告所不爭
      執，固堪採信，惟查其中所列金山安樂園塔位工程款及管理費共計三十九萬五
      千元、建物移轉代辦費三千元、法師共計二萬四千元、玉石骨罐八萬元、紙紮
      靈屋二十五萬三千七百元、、樂隊一萬六千元、代辦各項手續費六千元、代支
      費一切紅包一萬零三百元、棺被花一萬五千元、禮堂外滿二萬二千元、禮堂內
      布幔五千元、棺木花一萬六千元、靈前花山四萬八千元、式場五寶架二萬三千
      六百元、遊覽車一萬四千五百元、北管一萬八千元、低花籃一萬元、高花籃二
      萬元、功德三萬八千元、腳尾經八千元，合計一百零二萬六千一百元，核均非
      屬收殮及埋葬所必要，應予扣除。至其餘部分所支出計三十五萬五千七百二十
      元，參酌被告所應負之過失責任比例，原告得請求被告賠償之金額為二十四萬
      九千零四元，逾此部分則不應准許。
（二）醫療費用部分：原告主張因被害人吳健榮送醫急救之醫療費用十二萬一千六百
      五十四元之事實，業據其提出醫療費用收據等件為證，並為被告所不爭執，應
      堪信為實在，參酌被告所應負之過失責任比例，原告得請求被告賠償之金額為
      八萬五千一百五十八元，逾此部分則不應准許。
（三）精神慰撫金部分：原告丙○○○之配偶、原告己○○、甲○○、乙○○、戊○○、丁○○之父既因本件事故致傷重死亡，則原告依民法第一百九十四條規定
      ，自得請求被告給付其慰撫金。本院斟酌兩造身分地位、經濟能力及本件肇事
      原因等情狀，認被告應給付原告丙○○○之慰撫金，以二十萬元為適當，應給
      付原告己○○、甲○○、乙○○、戊○○、丁○○之慰撫金，各以十五萬元為
      適當，原告就此範圍內之請求應准許之，惟逾上開數額之請求則核屬過高，應
      予駁回。
四、按保險人依本法規定給付之保險金，視為加害人或被保險人損害賠償金額之一部
    分；加害人或被保險人受賠償請求時，得扣除之，強制汽車責任保險法第三十條
    定有明文。本件原告陳稱前開殯葬費及醫療費用係由原告其中一人或數人所支出
    ，為求償方便，原告己○○、甲○○、乙○○、戊○○、丁○○願該部分費用請
    求權讓與原告丙○○○，並以起訴狀繕本之送達為對被告為債權讓與之通知，而
    被告對此並不爭執。綜上所述，原告丙○○○得請求被告賠償之數額，計殯葬費
    二十四萬九千零四元、醫療費八萬五千一百五十八元及慰撫金二十萬元，共五十
    三萬四千一百六十二元，惟其已收受保險公司所賠償之一百二十萬元，業經兩造
    於本院審理時陳明在卷，揆諸上開條文之規定，原告丙○○○已受領之一百二十
    萬元自應予以扣除，則其此部分之請求即應予駁回。原告己○○、甲○○、乙○○、戊○○、丁○○得請求被告賠償之數額，各計慰撫金十五萬元及自起訴狀繕
    本送達翌日即八十九年四月二日起至清償日止之法定遲延利息，原告各就上開數
    額訴請被告賠償，應准許之，惟逾此部分之請求則應予駁回。
五、本判決原告陳明願供擔保，聲請為假執行之宣告，就其等勝訴部分，核均無不合
    ，爰分別酌定相當之擔保金額，併准許之。至其等敗訴部分，其假執行之聲請已
    因失所附麗，自應予駁回。
據上論結，本件原告之訴為一部有理由，一部無理由，並依民事訴訟法第七十九條但
書、第八十五條第一項但書、第三百九十條第二項，判決如主文。
中      華      民      國    八十九    年      五      月      十五    日
                                    臺灣屏東地方法院民事第二庭
~B法      官  王致傑
右為正本，係照原本作成。
如對本判決上訴，須於判決送達後廿日內向本院提出上訴狀。
~B法院書記官  粘嫦珠
中      華      民      國    八十九    年      五      月      十五    日


司法院資訊處製作；財團法人民間司法改革基金會備份。
